臺灣臺中地方法院民事判決　　　九十二年度訴字第一三○八號
　　原　　　告　己○○
　　訴訟代理人　辛○○
　　被　　　告　庚○○
　　　　　　　　丁○○
　　訴訟代理人　甲○○
　　　　　　　　戊○○
　　被　　　告　乙○○
　　　　　　　　丙○○
　　　　　　　　壬○○
當事人間分割共有物事件，本院於民國九十三年五月二十一日辯論終結，判決如下：
    主 　   文
兩造共有坐落臺中縣沙鹿鎮○○段斗抵小段第一○四之二地號建面積零點壹零玖陸公
頃土地，同小段第一○四之七地號建面積零點零壹零柒公頃土地，同小段第一○四之
八地號建面積零點零壹零柒公頃土地，同小段第一○四之九地號建面積零點零壹零柒
公頃土地，同小段第一○四之十地號建面積零點零壹零柒公頃土地，同小段第一○四
之十一地號建面積零點零壹零柒公頃土地，准予合併分割。
其分割方法為臺中縣沙鹿鎮○○段斗抵小段第一○四之十地號面積零點零壹零柒公頃
及同小段第一○四之十一地號面積零點零壹零柒公頃分歸原告取得；同小段第一○四
之九地號面積零點零壹零柒公頃分歸被告庚○○取得；同小段第一○四之二地號如附
圖丙案Ｅ部分面積零點零零零玖公頃分歸原告及被告庚○○按原應有部分比例保持共
有；同小段第一○四之七地號面積零點零壹零柒公頃及同小段第一○四之八地號面積
零點零壹零柒公頃及同小段第一○四之二地號如附圖丙案Ｄ部分面積零點零壹零公
頃平方公尺分歸被告丁○○取得；同小段第一○四之二地號如附圖丙案Ｂ部分面積零
點零壹零貳公頃及Ｃ部分面積零點零壹貳柒公頃及Ｆ部分面積零點零捌公頃分歸
被告乙○○、丙○○按原應有部分比例保持共有；同小段第一○四之二地號如附圖丙
案Ｇ部分面積零點零零伍捌公頃分歸被告壬○○取得。
訴訟費用由原告、被告庚○○各負擔壹佰壹拾貳分之拾伍，被告丁○○負擔貳拾捌分
之玖，被告乙○○、丙○○各負擔拾陸分之三，被告壬○○負擔貳拾捌分之壹。
    事實及理由
一、兩造之主張：
（一）原告主張：台中縣沙鹿鎮○○段斗抵小段一○四之二、一○四之七地號、一○
      四之八地號、一○四之九地號、一○四之十地號、一○四之十一地號（下稱系
      爭六筆土地）為兩造共有，因兩造間並無不能分割之約定，原告曾多次與被告
      等會商協議分割事宜均未果，爰使本件系爭六筆土地原、被兩造均能分別規劃
      使用，並符合二地使用狀態，以增加土地效益，懇請鈞院准予分割。分割方法
      如台中縣清水地政事務所鑑測日期九十三年三月十六日鑑定圖（下稱附圖丙案
      ）所示，(1)Ｇ部分，面積五十八平方公尺，為被告壬○○所有；(2)同小段第一
      ○四之七、○四之八地號及Ｄ部分土地，面積各為一百零七、一百零七、三百
      一十平方公尺，為被告丁○○所有。至於Ｅ部分於分割後，原應由被告庚○○
      與原告共有，然為避免畸零地之產生，若採丙案方式分割，原告與被告庚○○
      願意無條件將該部分無償移轉給被告丁○○，增值稅由被告丁○○負擔。是附
      圖丙案所示Ｅ、Ｄ部分之土地，於分割後均為被告丁○○所有，故依附圖所示
      丙案之方式分割，無畸零地產生之困擾；(3)第一○四之九地號及Ａ部分土地，
      面積各為一百零七平方公尺，為被告庚○○所有；(4)第一○四之十、一○四之
      十一部分土地，面積各為一百零七平方公尺，為原告所有；(5)Ｂ、Ｃ、Ｆ部分
      ，面積各為一百零二、一百二十七、三百八十三平方公尺，為被告乙○○、丙○○保持共有，並聲明如主文第一項所示。
（二）被告庚○○：同意將系爭六筆土地合併分割，並依丙案分割。若採丙案方式分
      割，被告庚○○與原告願意無條件將丙案Ｅ部分無償移轉給被告丁○○，增值
      稅由被告丁○○負擔。
（三）被告丁○○：同意將系爭六筆土地合併分割，並依丙案分割。若採丙案方式分
      割，願自被告庚○○與原告無條件無償受讓附圖丙案Ｅ部分，增值稅由被告丁○○負擔。
（四）被告乙○○、丙○○：同意將系爭六筆土地合併分割，惟(1)被告丁○○與他人
      所共有之第一○五之四地號土地；(2)被告丁○○、乙○○、丙○○共有之第一
      ○五之五、一○五地號土地；(3)被告乙○○、丙○○與他人共有九三之六地號
      土地；及系爭地段第一○四之七一○四之八地號之土地，均與系爭地段一○四
      之二相鄰，其上並有依被告丙○○、乙○○之父親王宗標，與建商辛○○、被
      告丁○○所訂合建房屋契約所分別取得之房屋，如依原告所主張之附圖丙案分
      割，土地將呈現多角形，且被告乙○○、丙○○、丁○○於系爭六筆土地及相
      鄰土地上之房屋、將無法妥善利用，經濟價值降低，顯違土地之利用價值。是
      被告主張本件土地之分割，應依台縣清水地政事務所鑑測日期九十二年十一月
      七日之鑑定圖（下稱附圖甲案）所示，(1)第一○四之十一地號及Ａ、Ｂ、Ｃ、
      Ｇ部分土地，面積各一百零七、一百一十、一百零二、一百二十七、一百三十
      五平方公尺，為被告丙○○、乙○○所共有；(2)Ｉ部分土地，面積五十五平方
      公尺，為被告壬○○所有；(3)第一○四之九地號及Ｅ部分，面積各為一百零七
      七、一百平方公尺，為原告所有；(4)第一○四之十地號及Ｆ部分土地，面積各
      為一百零七、一百平方公尺，為被告庚○○所有；(5)第一○四之七、一○四之
      八地號土地及Ｈ部分土地，面積各為一百零七、一百零七、一百八十六平方公
      尺，為被告丁○○所有。並聲明求為判決駁回原告之訴。
（五）被告壬○○未於言詞辯論期日到場，亦未提出書狀，作何聲明或陳述。
二、被告壬○○受合法之通知，無正當理由，未於言詞辯論期日到場，核無民事訴訟
    法第三百八十六條所列各款之情形，爰依原告聲請，由其一造辯論而為判決。
三、兩造不爭執之事實：系爭六筆土地互相毗連，為兩造共有，原告就系爭六筆土地
    均各持有一百十二分之十五之應有部分，被告庚○○、丁○○、乙○○、丙○○
    、壬○○就系爭六筆土地則均分別持有一百十二分之十五、二十八分之九、十六
    分之三、十六分之三、二十八分之一之應有部分，兩造間並無不能分割之約定，
    但無法協議決定分割方法。
四、得心證之理由：
（一）系爭六筆土地相毗連，除台中縣沙鹿鎮○○段斗抵小段一○四之二地號外，其
      餘五筆均於八十四年二月六日分割自該一○四之二地號，迄今系爭六筆土地共
      有人均為兩造，應有部分亦均相同，係以成立一共有關係之意思而共有，有土
      地登記謄本及地籍圖在卷可按，共有人間既無法達成協議分割，又查無不能分
      割之情事，是原告請求就系爭六筆土地為裁判分割及合併分割，自應准許。
（二）按法院就共有物為裁判分割時，應考慮公平、當事人聲明、應有部分比例與實
      際約是否相當、共有物之客觀情狀、共有物之性質、共有物之價格與經濟價值
      、共有利益、各共有人主觀因素與使用現狀、各共有人之利害關係等因素。本
      件原告及被告庚○○、丁○○就分割方案均主張附圖丙案，被告乙○○、丙○○則主張甲案。經查：台中縣沙鹿鎮○○段斗抵小段一○四之七至一○四之十
      一地號共五筆，及同小段一○四之二如附圖丙案Ａ部分土地（略相當於附圖甲
      案Ａ部分土地）其上，分別蓋有建物，是同小段一○四之七至一○四之十一地
      號，及一○四之二如附圖丙案Ａ部分土地，自以分歸各共有人單獨所有為宜，
      附圖丙案與甲案均符合此種考量，就此部分而言自屬妥適。惟附圖甲案就同小
      段一○四之二地號，根據共有人應有部分之不同，而劃出Ｈ部分分歸應有部分
      最多之被告丁○○，並再劃出Ｄ部分由共有人保持共有，供Ｈ部分出入之用，
      固與應有部分之比例相符，且可避免Ｈ部分成為袋地；惟Ｄ部分因此須由共有
      人保持共有，使各共有人單獨所有之面積減少，且使同小段一○四之二地號分
      為八份，對各共有物之經濟價值造究非最為有利。附圖丙案則無共有人保持共
      有之部分，使各共有人單獨所有之面積成為最大值，而同小段一○四之二地號
      只分為六份，各部分面積較完整。其中雖有分歸原告及被告庚○○之Ｅ部分為
      九平方公尺之畸零地，惟原告及被告庚○○、被告丁○○已於本院言詞辯論期
      日當庭達成：若採丙案方式分割，被告庚○○與原告願意無條件將丙案Ｅ部分
      無償移轉給被告丁○○，增值稅由被告丁○○負擔之協議，有筆錄附卷可按，
      是以若採丙案分割，則Ｅ部分為九平方公尺之畸零地可望與被告丁○○分得之
      Ｄ部分合併，同小段一○四之二地號各部分面積更趨完整，自較附圖甲案有利
      於兩造。另丙案Ｂ、Ｃ部分相鄰之同小段九三之六地號之土地共有人，與系爭
      六筆土地共有人相同者僅被告乙○○、丙○○二人，則丙案Ｂ、Ｃ部分分歸被
      告乙○○、丙○○所有，自屬適宜，至於被告乙○○、丙○○依丙案分割雖未
      能分得丙案Ａ部分土地（略相當於附圖甲案Ａ部分土地），惟依其於九十二年
      六月三日提出之答辯狀之分割方案，及九十二年七月二十一日提出之答辯狀所
      附之八十三年十一月三日合建契約書，亦皆顯示丙案Ａ部分土地（略相當於附
      圖甲案Ａ部分土地）並未分歸被告乙○○、丙○○，且依合建契約書之內容，
      由訴外人王宗標取得者與附圖丙案分歸被告乙○○、丙○○之Ｂ、Ｃ、Ｆ部分
      ，位置亦大致相符。綜上所述，附圖丙案所示分割方法，與各共有人應有部分
      比例相符，且符合大多數共有人之意願，並顧及建物保留與否，及分割後各土
      地面積之保持及完整所產生之經濟價值，應予採擇。爰判決如主文所示。
五、訴訟費用之依據：民事訴訟法第八十條之一、第八十五條第一項但書。
中　　　華　　　民　　　國　　九十三　　年　　　五　　　月　　三十一　　日
                                    臺灣臺中地方法院民事第二庭
~B法　　　官　陳宗賢
右為正本係照原本作成
如不服本判決，應於判決送達後二十日內，向本院提出上訴狀。
中　　　華　　　民　　　國　　九十三　　年　　　五　　　月　　三十一　　日
~B法院書記官
